臺灣新竹地方法院民事裁定  
110年度監宣字第49號
聲  請  人  吳靜宜  
相  對  人  吳錦銓  

關  係  人  吳靜雯  
上列聲請人聲請監護宣告事件，本院裁定如下：
    主    文
一、宣告吳錦銓（民國00年0月0日生，身分證統一編號Z0000000
    00號）為受輔助宣告之人。
二、選定吳靜宜（民國00年00月0日生，身分證統一編號：Z0000
    00000號）為受輔助宣告之人之輔助人。
三、除民法第十五條之二第一項第一款至第六款所定之行為外，
    相對人即受輔助宣告之人吳錦銓於金（價）額在新臺幣伍拾
    萬元以上之法律行為，均應經輔助人吳靜宜同意。　　
四、本件程序費用新臺幣壹仟元由受輔助宣告之人負擔。
 理    由
一、聲請意旨略以：係相對人之女，相對人因躁鬱症之原因，致
    不能為意思表示、受意思表示或辨識其意思表示之效果，爰
    依法聲請宣告相對人為受監護宣告之人，若相對人未達應受
    監護宣告之程度，則改聲請對相對人為輔助宣告，並提出同
    意書、親屬系統表、診斷證明書及戶籍謄本等為證。
二、按對於因精神障礙或其他心智缺陷，致不能為意思表示或受
    意思表示，或不能辨識其意思表示之效果者，法院得因本人
    、配偶、四親等內之親屬、最近一年有同居事實之其他親屬
    、檢察官、主管機關或社會福利機構之聲請，為監護之宣告
    ；對於因精神障礙或其他心智缺陷，致其為意思表示或受意
    思表示，或辨識其意思表示效果之能力，顯有不足者，法院
    得因本人、配偶、四親等內之親屬、最近一年有同居事實之
    其他親屬、檢察官、主管機關或社會福利機構之聲請，為輔
    助之宣告，民法第14條第1 項、第15條之1 第1 項分別定有
    明文。又按法院對於監護宣告之聲請，認為未達應受監護宣
    告之程度，而有輔助宣告之原因者，得依聲請或依職權以裁
    定為輔助之宣告。法院為前項裁定前，應使聲請人及受輔助
    宣告之人有陳述意見之機會，家事事件法第174 條第1 項、
    第2 項定有明文。
三、查聲請人為相對人之女，有其提出之戶籍謄本在卷可稽，是
    聲請人為有權提起本件聲請之人，堪以認定。又本院於民國
    110年3月9日會同鑑定人即國軍新竹地區醫院附設民眾診療
    服務處精神科張杰醫師之現況為鑑定時，相對人意識清醒，
    自陳曾從事uber外送員工作，目前在身心科住院很痛苦等語
    ，聲請人則表示西對人因車禍無法工作，導致憂鬱症加重，
    遭朋友騙錢，遭女兒阻止後就暴怒喊救命，經救護車送醫住
    院後，醫師表示相對人是在躁期，才會一直想給別人錢，擔
    心相對人受騙，因而提出本件聲請等情，有本院同日精神鑑
    定調查筆錄1份在卷；又經鑑定人對相對人現況進行鑑定，
    鑑定結果認：相對人為第一型雙極性情感疾患，最近一次發
    作為躁症發作，重度合併精神症狀，目前緩解中，並具有認
    知功能障礙症的可能性。相對人近來受症狀干擾，其工作持
    續度及表現、人際適應上均不佳，尤其輕躁、躁症發作時金
    錢管理能力不佳。目前雖具日常生活自我照顧及處理一般基
    本事務能力，亦否認有怪異妄想、被害妄想、或幻聽干擾，
    但由過去的症狀看來，發病時其人際關係、情緒調節和自我
    功能表現皆有困擾，心智功能缺乏彈性，難以因應外在環境
    變化作調整，其現實檢視的能力下降，評估後相對人雖未達
    「因前述精神疾病致其不能為意思表示或受意思表示，或不
    能辨識其意思表示效果」之程度，但其前述精神疾病發作時
    ，已達「致其為意思表示或受意思表示，或辨別其意思表示
    效果之能力，顯有不足」之程度，雖未達監護宣告之標準，
    但可考慮輔助宣告以協助其金錢管理，尤其當輕躁、躁症發
    作時，無節度且帶來不良後果之消費症狀等情，有國軍新竹
    地區醫院附設民眾診療服務處110年3月22日醫桃新民字第11
    00000560號函暨所附精神鑑定報告書可參，堪認相對人因第
    一型情感疾患等原因，致其為意思表示、受意思表示及辨識
    其意思表示效果之能力，均顯有不足，已達受輔助宣告之程
    度，本院爰對相對人為輔助宣告。
四、次按受輔助宣告之人，應置輔助人；法院為輔助之宣告時，
    應依職權就配偶、四親等內之親屬、最近一年有同居事實之
    其他親屬、主管機關、社會福利機構或其他適當之人選定一
    人或數人為輔助人；法院選定輔助人時，應依受輔助宣告之
    人之最佳利益，優先考量受輔助宣告之人之意見，審酌一切
    情狀，並注意下列事項：（一）受輔助宣告之人之身心狀態
    與生活及財產狀況。（二）受輔助宣告之人與其配偶、子女
    或其他共同生活之人間之情感狀況。（三）輔助人之職業、
    經歷、意見及其與受輔助宣告之人之利害關係。（四）法人
    為輔助人時，其事業之種類與內容，法人及其代表人與受輔
    助宣告之人之利害關係，民法第1113條之1第1項及同條第2
    項準用第1111條、第1111條之1分別定有明文。又受輔助宣
    告之人為下列行為時，應經輔助人同意。但純獲法律上利益
    ，或依其年齡及身分、日常生活所必需者，不在此限：一、
    為獨資、合夥營業或為法人之負責人。二、為消費借貸、消
    費寄託、保證、贈與或信託。三、為訴訟行為。四、為和解
    、調解、調處或簽訂仲裁契約。五、為不動產、船舶、航空
    器、汽車或其他重要財產之處分、設定負擔、買賣、租賃或
    借貸。六、為遺產分割、遺贈、拋棄繼承權或其他相關權利
    。七、法院依前條聲請權人或輔助人之聲請，所指定之其他
    行為，民法第15條之2第1項亦有規定。查相對人與配偶已離
    婚，兩人育有2名子女即聲請人吳靜宜、關係人吳靜雯，聲
    請人同意擔任相對人之輔助人，關係人吳靜雯就此亦為同意
    等情，有本院110年4月19日訊問筆錄可考，本院參酌上情，
    認由聲請人擔任輔助人，最能符合相對人之最佳利益，爰選
    定聲請人為相對人之輔助人。又受輔助宣告之人吳錦銓對於
    金錢管理有相當程度之困難，為保障其利益，避免日後產生
    相關金錢法律糾紛，併予酌定如主文第三項所示之輔助方法
    。
五、末按法院為輔助宣告時，受輔助宣告之人對其財產仍具處分
    權能，輔助人僅於民法第15條之2第1項等事件對於輔助宣告
    之人之行為具有同意與否之權限。從而，本件輔助人無須開
    具財產清冊陳報法院，本院自亦無依法另指定會同開具財產
    清冊之人，附此敘明。
六、爰依家事事件法第177 條第2 項、第164 條第2 項，裁定如
    主文。
中    華    民    國   110    年    4    月    21    日
               　 家事法庭  法　官　林宗穎  
以上正本係照原本作成。
如對本裁定抗告，須於裁定送達後10日之不變期間內，向本院提
出抗告狀，並繳納抗告費新臺幣1,000元。
中    華    民    國   110    年    4    月    22    日
                            書記官　吳美雲